臺灣屏東地方法院刑事判決　　　　　　　　96年度易字第30號
公　訴　人　臺灣屏東地方法院檢察署檢察官
被　　　告　丙○○
　　　　　　丁○○
　　　　　　乙○○
上 列 二人
選任辯護人　陳清朗律師
上列被告因偽造文書案件，經檢察官提起公訴（95年度偵字第49
68號），本院判決如下：
    主  文
丙○○、丁○○、乙○○均無罪。
    理  由
一、公訴意旨略以：被告丙○○前因傷害案件，經甲○○提起刑
    事附帶民事訴訟，並經臺灣高等法院高雄分院判決被告丙○○應給付甲○○新臺幣（下同）622,490 元（按應係682,49
    0 元）及其法定遲延利息，於民國91年3 月19日確定。詎被
    告丙○○於甲○○聲請查封、拍賣其不動產，將受強制執行
    之際，竟夥同被告即其弟丁○○及被告即其姑媽乙○○，虛
    構假債權，於94年11月7 日至95年1 月27日間某時，在不詳
    處所，由被告丙○○簽發如附表編號1、2所示之本票交付被
    告丁○○收執，並另簽發如附表編號3、4所示之本票交付被
    告乙○○收執，由被告丁○○、乙○○於94年11月24日持以
    向本院聲請本票裁定，經本院於94年11月29日分別以94年度
    票字第3017號、94年度票字第3013號裁定准予強制執行，復
    由被告丁○○、乙○○以上開本票裁定為執行名義，於95年
    1 月27日聲明參與分配，而經本院於95年2 月8 日將之併入
    94年度執字第18005 號民事執行事件，列為併案債權人，允
    予參與分配，足生損害於甲○○及法院強制執行之作業。案
    經甲○○告訴，因認被告丙○○、丁○○、乙○○共同涉有
    刑法第214 條之使公務員登載不實罪嫌云云。
二、訊據被告丙○○、丁○○、乙○○均堅決否認有公訴人所指
    使公務員登載不實犯行，被告丙○○辯稱：伊實際上有向被
    告丁○○、乙○○借款尚未還清，且積欠之金額超過伊所簽
    發本票之面額；被告丁○○辯稱：伊於90年間向中國信託銀
    行貸款15萬元借與被告丙○○，復於90年4 月間申辦萬泰銀
    行現金卡交由被告丙○○使用，且被告丙○○於90年6 月18
    日至91年1 月13日在監服刑期間，伊亦借款予被告丁○○之
    妻，以供被告丁○○所經營之機車行及其妻小生活使用，迨
    91年2 月15日，雙方會算結果，同意以30萬元作為債權總額
    ，乃由被告丙○○簽發如附表編號1 所示之本票交付伊收執
    。又被告丙○○於94年10月28日前2 週左右，向伊借款20萬
    元，經伊妻戊○○向伊岳母調借20萬元，並於94年10月28日
    自郵局提領交付被告丙○○，被告丙○○乃於當日交付其所
    簽發如附表編號2 所示之本票予伊。伊對被告丙○○確有債
    權存在，應無成立偽造文書之罪名可言；被告乙○○則辯稱
    ：被告丙○○自其父於87年間死亡後，經營機車行並不順利
    ，且需扶養3 名子女，嗣後更因案入監服刑，經濟狀況不佳
    ，自88年間起陸續向伊借款，截至93年1 月20日為止，扣除
    已還部分，尚欠伊65萬元，遂於93年1 月20日簽發如附表編
    號3 所示之本票交付伊收執。又被告丙○○於94年1 月15日
    前1、2日再向伊借款15萬元，伊於94年1 月15日將借款交付
    被告丙○○，被告丙○○因而於當日簽發如附表編號4 所示
    之本票交付伊收執。伊對被告丙○○確有債權存在，亦無成
    立偽造文書罪名之餘地各等語。
三、按犯罪事實應依證據認定之，無證據不得認定犯罪事實，刑
    事訴訟法第154 條第2 項定有明文。又認定犯罪事實所憑之
    證據，雖不以直接證據為限，間接證據亦包括在內，然而無
    論直接或間接證據，其為訴訟上之證明，須於通常一般之人
    均不致有所懷疑，而得確信其為真實之程度者，始得據為有
    罪之認定，倘其證明未達到此一程度，而有合理之懷疑存在
    時，即難遽為有罪之認定（最高法院76年台上字第4986號判
    例參照）。
四、經查：被告丙○○因傷害甲○○之身體，經甲○○提起侵權
　　行為損害賠償之訴，經本院以90年度訴字第115 號及臺灣高
    等法院高雄分院以90年度上易字第150 號判決被告丙○○應
    給付甲○○682,490元及其法定遲延利息，於91年3月19日確
    定。嗣於94年11月3 日，甲○○以上開民事確定判決為執行
    名義，聲請本院以94年度執字第18005 號民事執行事件，查
    封、拍賣被告丙○○所有坐落屏東縣萬巒鄉○○段280 地號
    、同鄉○○段946-127 地號、946-128 地號、同縣新埤鄉○○段83地號4 筆土地及上開280 地號土地上未辦保存登記建
    物應有部分各4 分之 1。被告丁○○則於94年11月24日以被
    告丙○○所簽發如附表編號1、2所示之本票聲請裁定，經本
    院簡易庭於94年11月29日以94年度票字第3017號裁定准予強
    制執行，被告乙○○亦於94年11月24日以被告丙○○所簽發
    如附表編號3、4所示之本票聲請裁定，經本院簡易庭於94年
    11月29日以94年度票字第3013號裁定准予強制執行。被告丁○○、乙○○並分別於95年1 月27日以上開本票裁定為執行
    名義，聲明參與分配，且因係有執行名義之債權人聲明參與
    分配，各經分案為本院95年度執字第1895號及95年度執字第
    1881號，均併入上開94年度執字第18005 號（即併案執行）
    。嗣後該民事執行事件，經2 次減價拍賣，並公告應買3 個
    月，終因無人應買，而由本院分別核發債權憑證予甲○○及
    被告丁○○、乙○○結案等情，為被告丙○○、丁○○、乙○○所是認，並經證人甲○○於本院審理時證稱明白，復經
    調閱本院94年度票字第3013號、第3017號本票裁定民事卷宗
    及94年度執字第18005 號民事執行事件卷宗查明無誤，固堪
    信為實在。
五、惟查：被告丙○○確曾向被告丁○○、乙○○借款，且尚未
    清償完畢，業據證人即被告勝安之妻章百英於本院審理時證
    稱：「（問：關於91年2 月15日妳先生簽發面額30萬元本票
    給丁○○原因事實？）知道。‧‧‧‧（問：請詳細說明當
    初丙○○簽發本票情形？）我先生跟我跟他借錢，要貸中國
    信託銀行的信用卡，貸款15萬元。另外要辦萬泰銀行的10萬
    元。（問：為何要簽30萬本票？）還有利息的錢。（問：這
    些錢為何在91年2 月15日才算出30萬元？）90年我先生下半
    年去關，要補家用，他請修理機車師傅。（問：補家用是何
    人拿出？）我拿的，因為不夠，請我小叔幫我。（問：妳是
    否知道94年10月28日妳先生向被告丁○○借20萬元，情形如
    何？）知道，因為我陸陸續續有欠錢，欠機車材料錢。（問
    ：是否知道妳先生開本票20萬給被告丁○○？）知道。（問
    ：萬泰銀行現金卡妳是否使用過？）有。（問：使用期間？
    ）我從90年開始使用。（問：萬泰銀行現金卡除了妳使用外
    ，還有其他人使用？）現金卡是我先生交給我的，我在使用
    。‧‧‧‧（問：是否知道93年1 月20日妳先生簽發65萬元
    本票給被告乙○○？）我知道，（但）當時我不在場。（問
    ：妳說妳不在場，如何知道？）我先生前一天晚上有跟我說
    要跟被告乙○○簽本票。（妳先生有無跟妳說為何要簽65萬
    元本票給被告乙○○？）有，我們有跟她借錢。‧‧‧‧（
    問：是否知道94年1 月15日你們向被告乙○○借錢之事？）
    知道，借15萬元。（問：妳先生是否開面額15萬元本票給被
    告乙○○？）是的。‧‧‧‧（問：先前借65萬元，如何算
    出來的？）乙○○自己算的，不是我先生算的，被告乙○○
    會記帳‧‧‧‧我有看過帳冊。‧‧‧‧（問：妳剛剛說中
    國信託貸款、萬泰銀行現金卡，妳跟妳先生自己有辦？）我
    們沒有辦，都是用被告丁○○的。」證人即被告丁○○之妻
    戊○○亦於本院審理時證稱：「（問：是否知道被告丙○○
    在94年10月28日向妳先生借20萬元之事，情形如何？）知道
    ，我大伯生意上沒辦法去經營，他跟我先生說去銀行貸款，
    銀行貸款有利息，我回去跟我媽媽商量，我媽媽拿20萬元給
    我借給他們。‧‧‧‧（問：是否開一張20萬的票給妳先生
    ？）有。‧‧‧‧（問：票在何處交給妳？）屏東縣華山街
    76 號 。（問：20萬是當場給他還是匯款？）當場給。‧‧
    ‧‧（問：妳媽借妳20萬，妳拿去哪裏給他？）我媽媽從我
    郵局戶頭領出，我的帳戶給我媽媽使用，我回去拿到我家給
    被告丙○○。（問：是否知道第一張本票30萬，如何算出？
    ）後來才知道，中國信託貸款15萬，萬泰銀行繳8 萬多，其
    他是家裡費用。（問：什麼是家裏費用？）被告丙○○家的
    生活開銷。（問：萬泰銀行的費用是什麼費用？）現金卡。
    （問：你大伯到目前為止共欠你（們）多少錢？）五、六十
    萬。‧‧‧‧（問：何時嫁給被告丁○○？）93年12月11日
    。（問：你的郵局帳戶？）屏東市厚生郵局，帳號不記得。
    」證人章百英、戊○○之證詞，在細節方面與被告丙○○、
    丁○○、乙○○之供述雖略有不同，但就被告丙○○、乙○○對於被告丙○○確有債權存在，且其債權額約與如附表所
    示本票面額相當，彼此所供則尚無異致，此外並有中國信託
    銀行放款帳戶還款交易明細表（見95年度他字第1057卷第88
    頁以下）、萬泰銀行客戶交易明細表（見同上卷第47至49頁
    ）、被告乙○○之帳簿資料（見本院卷第56頁）、戊○○在
    屏東厚生郵局開戶之郵政存簿儲金簿（見本院卷第58、59頁
    ）及屏東厚生郵局儲戶戊○○之交易明細表（見本院卷第79
    頁）可資佐證，足徵被告丙○○、丁○○、乙○○所辯尚屬
    非虛，堪予採信。從而，本件即難遽謂被告丙○○、丁○○
    、乙○○果有公訴人所指虛構假債權之情事，則被告丙○○
    、乙○○以被告丙○○簽發如附表所示之本票，聲請本院裁
    定准予強制執行，並進而於本院94年度執字第18005 號民事
    執行事件聲明參與分配，亦難遽認被告丙○○、丁○○、乙○○應以使公務員登載不實罪名相繩。此外，復查無其他積
    極證據足資證明被告丙○○、丁○○、乙○○有何使公務員
    登載不實犯行，不能證明犯罪，自應為其等無罪之諭知。
據上論斷，應依刑事訴訟法第301 條第1 項，判決如主文。
本院經檢察官林吉泉到庭執行職務。
中　　華　　民　　國　　96　　年　　6 　　月　　15　　日
                  刑事第三庭    審判長法  官  吳永宋
                                      法  官  趙家光
                                      法  官  春生
以上正本證明與原本無異。
如不服本判決應於收受本判決送達後10日內向本院提出上訴書狀
，其未敘述上訴理由者，並得於提起上訴後10日內向本院補提理
由書狀（均須按他造當事人之人數附繕本），「切勿逕送上級法
院」。
中　　華　　民　　國　　96　　年　　6 　　月　　15　　日
                                      書記官  唐淑嫻
附表：
┌──┬──────┬─────┬──────┬──────┬─────────────┐
│編號│發   票   日│ 票面金額 │到   期   日│票 據 號 碼 │  備                  考  │
│    │            │（新臺幣）│            │            │                          │
├──┼──────┼─────┼──────┼──────┼─────────────┤
│ 1  │91年2 月15日│  30萬元  │93年7 月15日│343468      │本院94年度票字第3017號裁定│
├──┼──────┼─────┼──────┼──────┼─────────────┤
│ 2  │94年10月28日│  20萬元  │未記載      │343469      │同上                      │
├──┼──────┼─────┼──────┼──────┼─────────────┤
│ 3  │93年1 月20日│  65萬元  │未記載      │CH668852    │本院94年度票字第3013號裁定│
├──┼──────┼─────┼──────┼──────┼─────────────┤
│ 4  │94年1 月15日│  15萬元  │未記載      │285151      │同上                      │
└──┴──────┴─────┴──────┴──────┴─────────────┘
